【裁判字號】    97,上,71
【裁判日期】    970930
【裁判案由】    分割共有物
【裁判全文】
臺灣高等法院臺中分院民事判決  97年度上字第71號
上  訴  人  丙○○
訴訟代理人  黃茂松律師
訴訟代理人  戊○○
訴訟代理人  甲○○
被上訴人    壬○○
            乙○○
            庚○○
            己○○
            子○○
            丁○○
上開六人共同
訴訟代理人  李淵源律師
被上訴人    辛○○
                        9號2樓
被上訴人    癸○○
上列當事人間請求分割共有物事件，上訴人對於中華民國96年12
月20日臺灣彰化地方法院96年度訴字第659號第一審判決提起上
訴，本院於民國97年9月16日言詞辯論終結，判決如下：
    主  文
原判決廢棄。
被上訴人己○○、子○○、庚○○應偕同上訴人就共有坐落彰化
縣二林鎮○○段四七之三二土地，地目建，原登記面積二八三平
方公尺，向彰化縣二林地政事務所辦理更正土地登記面積為二五
八平方公尺。
上訴人及被上訴人庚○○、辛○○、子○○、丁○○共有坐落彰
化縣二林鎮○○段四七之一八地號、地目建、面積一○八七平方
公尺土地，分割如附圖乙案所示：編號Ａ１部分面積三○三平方
公尺分歸被上訴人庚○○取得；編號Ａ２部分面積三二二平方公
尺分歸上訴人丙○○取得；編號Ａ３部分面積九０平方公尺，分
歸被上訴人辛○○取得；編號Ａ４部分面積九０平方公尺，分歸
被上訴人子○○取得；編號Ａ５部分面積一七五平方公尺，分歸
被上訴人丁○○取得；編號Ａ６部分面積一０七平方公尺，分歸
上訴人及被上訴人庚○○、辛○○、子○○、丁○○按原應有部
分比例共同取得。
上訴人及被上訴人己○○、子○○、庚○○共有坐落彰化縣二林
鎮○○段四七之三二地號、地目建、面積二五八平方公尺，應分
割如附圖乙案所示：編號Ｂ１部分面積九二平方公尺分歸被上訴
人己○○取得；編號Ｂ２部分面積八五平方公尺，分歸上訴人丙
○○取得；編號Ｂ３部分面積五一平方公尺，分歸被上訴人子○
○取得；編號Ｂ４部分面積三０平方公尺，分歸被上訴人庚○○
取得。
上訴人及被上訴人己○○、乙○○、癸○○共有坐落彰化縣二林
鎮○○段七八之七地號、地目建、面積一五一五平方公尺土地，
應予分割如附圖乙案所示：編號Ｃ１部分面積二三平方公尺，分
歸被上訴人己○○取得；編號Ｃ２部分面積二０平方公尺，分歸
被上訴人乙○○取得；編號Ｃ３部分面積二０二平方公尺，分歸
上訴人丙○○取得；編號Ｃ４部分面積一二七平方公尺，分歸被
上訴人癸○○取得；編號Ｃ５部分面積二九０平方公尺，分歸被
上訴人己○○取得；編號Ｃ６部分面積三三四平方公尺，分歸上
訴人及被上訴人己○○、乙○○、癸○○按原應有部分比例共同
取得。
上訴人及被上訴人壬○○、庚○○、丁○○、己○○共有坐落彰
化縣二林鎮○○段七八之二○地號、地目田、面積三二三九平方
公尺土地，應予分割如附圖乙案所示：編號Ｄ１部分面積二一０
平方公尺，分歸被上訴人壬○○取得；編號Ｄ２部分面積九三七
平方公尺，分歸被上訴人庚○○取得；編號Ｄ３部分面積五三四
平方公尺，分歸被上訴人丁○○取得；編號Ｄ４部分面積五三四
平方公尺，分歸被上訴人己○○取得；編號Ｄ５部分面積一０二
四平方公尺，分歸上訴人丙○○取得。
第二審訴訟費用由兩造依附表二所示金額負擔。
    事實及理由
甲、程序方面：
一、按土地複丈結果，發現地籍圖面積與登記面積不符超出公差
    範圍者，需辦理面積更正，地籍測量實施規則第243條、第
    232條參照。本件兩造共有坐落彰化縣二林鎮○○段47之32
    土地，原登記面積二八三平方公尺，與地籍圖面積為二五八
    平方公尺不符且須辦理更正，此有卷附彰化縣二林地政事務
    所土地複丈成果圖說明欄所載可稽。上訴人乃追加聲明請求
    ：被上訴人己○○、子○○、庚○○應偕同上訴人就兩造共
    有坐落彰化縣二林鎮○○段47之32土地，地目建，原登記面
    積二八三平方公尺，至彰化縣二林地政事務所辦理土地面積
    更正為二五八平方公尺；並經被上訴人等同意，核與民事訴
    訟法第446條第1項規定相符，應予准許。
二、本件被上訴人辛○○、癸○○受合法通知，而無正當理由未
    於言詞辯論期日到場，核無民事訴訟法第386條各款所列情
    形，爰依上訴人之聲請，由其一造辯論而為判決。
乙、實體方面：
壹、兩造之聲明：
一、上訴人之上訴聲明：
（一）原判決有關分割方案廢棄。
（二）被上訴人應偕同上訴人就兩造共有坐落彰化縣二林鎮○○
      段47之32土地，地目建，原登記面積二八三平方公尺，至
      彰化縣二林地政事務所辦理土地面積更正為二五八平方公
      尺。
（三）兩造共有坐落彰化縣二林鎮○○段七八之二○地號土地、
      地目田、面積三二三九平方公尺土地；同段七八之七地號
      土地、地目建、面積一五一五平方公尺；同段四七之一八
      地號土地、地目建、面積一○八七平方公尺；同段四七之
      三二地號土地、地目建、面積二五八平方公尺等肆筆土地
      ，應予分割分如附圖甲案即彰化縣二林地政事務所97年5
      月22日土地複丈成果圖所示。
（四）訴訟費用均由兩造按應有部分比例負擔。
二、被上訴人庚○○、子○○、丁○○、己○○、壬○○、乙○
    ○之答辯聲明：
（一）上訴駁回。
（二）訴訟費用由上訴人負擔。
貳、兩造之陳述：
一、上訴人主張：
（一）坐落彰化縣二林鎮○○段78之20地號土地、地目田、面積
      3239平方公尺土地；同段78之7地號土地、地目建、面積
      1515平方公尺；同段47之18地號土地、地目建、面積1087
      平方公尺；同段47之32地號土地、地目建、面積258平方
      公尺（以上土地合稱系爭土地），上開四筆土地共有人及
      應有部分如附表一所示。系爭土地並無不分割之協議，亦
      無因共有物之使用目的而不能分割之情形；另系爭78之20
      地號土地雖為田地，該土地在農業發展條例於89年修正施
      行前即已為共有耕地，依農業發展條例第16條第1項第4款
      規定，仍可分割；其餘3筆土地均屬鄉村區乙種建築用地
      。爰依民法第823條第1項、第824條第2項規定訴請分割。
      分割方法如附圖甲案即彰化縣二林地政事務所97年5月22
      日土地複丈成果圖所示。
（二）上訴人丙○○於第二審所提出之分割方案即甲案，於系爭
      四七之一八地號及七八之七地號土地上，規劃寬六公尺道
      路，供各共有人出入通行使用，並可使系爭外七八之二一
      地號土地使用人及系爭七八之二○地號土地各共有人得以
      利用此道路對外通行至挖子路。故除部份利用原有巷道外
      ，不足的部份則須拆除原有巷道旁的部份建物作為私設道
      路用地。而不論依上訴人所提出之分割方案或被上訴人壬
      ○○等人在所提出之分割方案即乙案，均需拆除原巷道旁
      之建物即被上訴人己○○占用之豬舍、磚造房屋及被上訴
      人丁○○領有使用執照之鐵皮架造建物。惟依乙案分割，
      編號47-A5建物南北兩側皆須拆掉，因建物北側一部份已
      分配給被上訴人子○○，南側一部份為道路用地；另原編
      號Ｃ６建物亦恐難保全。如採甲案分割，則編號47-B僅須
      拆掉南側道路用地部份，建物北側則仍分配給原使用人丁
      ○○，如此僅須修繕南側部份，不但修繕費用較低，也因
      留有原來三面牆，修繕後建物使用上也沒有安全疑慮。由
      此可見，上訴人所提出之分割方案甲案，比被上訴人壬○
      ○等人所提出之分割方案乙案為優。
（三）上訴人所提出之分割方案甲案中，編號７８–Ｃ，面積高
      達三一八平方公尺，並可單獨申請建屋的單一完整區塊。
      反觀被上訴人壬○○等人所提出之分割方案乙案中，編號
      ７８–Ｃ１面積二三平方公尺，與編號７８–Ｃ２面積二
      ○平方公尺，兩區塊為無法單獨申請建屋之畸零地、袋地
      。又乙案編號７８–Ｃ１區塊位置，原分配給被上訴人癸
      ○○。因被上訴人癸○○不願意接受於九十七年七月二日
      當庭呈狀表明支持上訴人所提出之分割方案，足認甲案為
      既公平又妥適之分割方法。再者，被上訴人壬○○等人歷
      次所提出的分割方案，皆無法顯示或有任何意思表示，其
      分割方法意欲將編號７８–Ｃ１區塊上的土地所有權移轉
      給被上訴人庚○○；經上訴人舉出乙案編號７８–Ｃ１區
      塊現今土地佔用人即被上訴人庚○○，為無權占用，被上
      訴人壬○○等人訴訟理人李淵源律師才臨場改稱：乙案編
      號７８–Ｃ１區塊土地所有權待分割完成後要移轉給被上
      訴人庚○○，惟未說明其來源依據及提出相關證據，自不
      可採信。
（四）被上訴人壬○○等所提出之分割方案，系爭四七之一八地
      號土地部分，將上訴人分配於編號４７之Ａ２，雖被上訴
      人庚○○向鈞院明確表示：願意拆除此區塊上之建物。惟
      查：編號４７之Ａ２區塊上除了有被上訴人庚○○使用之
      建物外，尚包括被上訴人辛○○使用之建物及全體被上訴
      人共用，用以供奉神明祭祀祖先之神明廳。被上訴人庚○
      ○未徵得辛○○及神明廳全體共用人之同意，即以一己之
      私，擅自向鈞院表示願意拆除編號４７之Ａ２區塊上之建
      物，犧牲眾人之權益，以保全自己之私利，實屬不當。
（五）被上訴人庚○○主張要保留系爭四七之一八地號土地上之
      加強磚造建物，其用途為廚房，範圍包括系爭七八之二一
      地號、七八之七地號及四七之一八地號；惟被上訴人庚○
      ○並非系爭七八之七地號土地之共有人，其廚房部份用地
      為無權占用，依法應拆屋還地，將占有部分土地返還予七
      八之七地號土地之全體共有人，則其主張要保留其無權占
      用之廚房建物，於法不合。
（六）被上訴人壬○○等所提出分割方案，將系爭七八之七地號
      土地上被上訴人乙○○原有鋼構建物（組合活動式冷凍庫
      約83.33%之範圍（即乙案編號七八－Ｃ７），分配給上訴
      人丙○○，剩下約16.66%（即乙案編號七八－Ｃ７）分配
      給被上訴人乙○○，已失去原建物在冷凍功能上之作用，
      而無保留之價值。
（七）被上訴人壬○○等所提出之分割方案，系爭七八之七地號
      土地部分，將上訴人丙○○應有部份，分隔兩個區塊，非
      常不利於上訴人對土地之整體管理及使用，相對也降低了
      土地之經濟效用。且編號七八之Ｃ３位於編號七八之Ｃ６
      巷道之最底端，出入須轉個彎繞行較遠距離，才能到達公
      路挖子路，又因深處最裡地，土地之價值較低。不似編號
      七八之Ｃ４及編號七八之Ｃ５兩個區○○○○路較近，出
      入方便，地價較高，對上訴人而言，明顯不公平。
（八）系爭七八之七地號土地部分，被上訴人己○○應有部份為
      四○一‧五四平方公尺，被上訴人乙○○為一六二‧九四
      平方公尺，然依被上訴人壬○○等人所提出之分割方案，
      編號七八之Ｃ１面積二三平方公尺分配給被上訴人己○○
      、編號七八之Ｃ２面積二○平方公尺分配給被上訴人乙○
      ○。該二區塊皆為小面積之畸零地，且是袋地，無法單獨
      建屋使用，形同廢地；縱使被上訴人己○○，或被上訴人
      乙○○願意承擔不利益，但可見被上訴人壬○○等人所提
      出之分割方案，並非適當之分割方法。
（九）系爭四七之一八地號土地，上訴人均無任何佔用，現佔用
      之被上訴人中，僅被上訴人庚○○明確表示願意拆除佔用
      地上的建物。因此，上訴人所提出之分割方案，選擇在被
      上訴人庚○○所佔用的位置上規劃編號四七之Ａ１分配給
      上訴人丙○○，僅須拆除一小部份建物，可見，上訴人所
      提出之既符合被上訴人庚○○的意願又可兼顧其他被上訴
      人等之利益。而被上訴人壬○○等人所提出之分割方案，
      編號四七之Ａ２、面積三二二平方公尺分配給上訴人，該
      區塊大部份都是建物，須拆除大部份之建物，其中還包括
      神明廳須全部拆除，對被上訴人等影響較大。
（十）因巷道用地的取得而須拆除部份建物，既為兩造所不爭執
      的事實，被上訴人壬○○等人再以拆多拆少來製造問題，
      轉移焦點，實無意義。系爭七八之七地號原編號Ａ７上之
      建物，原為超過三十年以上之老舊豬舍，且期間又因沒有
      養豬而荒廢，至兩年多前被上訴人己○○才將豬舍表面加
      以裝潢粉飾美化而已，連屋頂仍然是原來豬舍之屋頂。但
      即使以被上訴人壬○○等人所提出之分割方案，拆除部份
      建物作為巷道用地後，其所剩餘的殘垣斷壁，怎會如被上
      訴人所稱仍能修復使用？被上訴人只是為反對上訴人所提
      出之分割方案，而編撰要保留豬舍建物之主張。
（十一）系爭七八之七地號土地部分，面積一五一五平方公尺，
        上訴人丙○○應有部份為七八七‧五六平方公尺，持分
        比例達51.98%，超過面積一半以上，況且上訴人丙○○
        原占用位置即在南邊。因此，上訴人所提出之分割方案
        ，乃以編號七八之Ｅ巷道為界，將上訴人應獲分配土地
        全部分配在編號七八之Ｅ巷道東西向段之南側，應屬合
        情合理，並利於上訴人對土地的整體管理及使用。而編
        號七八之Ｅ巷道以北則按被上訴共有人佔用位置，沿編
        號七八之Ｅ巷道東西向段作分配，讓各共有人分配後之
        土地，均緊臨編號七八之Ｅ巷道東西向段邊，如此之分
        割方法才沒有畸零地、袋地或裡地等問題。並能以最短
        之距離到達挖子路，出入交通較便捷。且分割後每筆土
        地都能單獨建屋使用。又各共有人均只作單一區塊分配
        ，既利於各人對土地之整體管理與使用，並能提昇更好
        之土地經濟價值與效益。可見，上訴人丙○○所提出之
        分割方案，才是最公平又妥適之分割方法。
二、被上訴人庚○○、子○○、丁○○、己○○、壬○○、乙○
    ○抗辯如下：
（一）被上訴人所提如二林地政事務所複丈日期97年7月31日複
      丈成果圖所示方案（以下簡稱乙案）為被上訴人壬○○、
      庚○○、丁○○、己○○、乙○○、子○○等6人所同意
      。該分割方案為避免分割後之裏地變成袋地，已在原共有
      人通行多年之巷道如後附彰化縣二林地政事務所複丈日期
      95年4月19日複丈成果圖（以下簡稱附圖一）所示編號C12
      、A15、A4部分上預留6公尺寬之如編號47-A6、78- C6部
      分所示之私設道路，除供分得裏地之共有人通行外，亦可
      讓分得編號78-D1、78-D2、78-D3、78-D4部分之共有人即
      被上訴人壬○○、庚○○、丁○○、己○○通行；另相鄰
      之挖子段78-21地號土地之共有人亦可利用上開私設道路
      對外通行，避免日後無路可行而向共有人主張袋地通行權
      。此外，乙案保留大多數共有人建物如後附圖二所示著淺
      綠色部分之建物均得以保留，其中如附圖一所示編號C2為
      被上訴人庚○○所有加強磚造房屋、C6為被上訴人丁○○
      於83年9月間經當時之全體共有人同意後所蓋之建物，上
      訴人丙○○當時亦有同意，建築完成後並領有使用執照，
      此有土地使用權同意書、使用執照及丁○○原名為邱勝民
      之戶籍謄本可稽。A7之建物幾近得以全部保留（為己○○
      甫重新整修、裝潢之建物，己○○全家仍住在此一建物內
      ），縱因日後拓寬前揭私設道路而須拆除上開編號C6、A7
      建物之一部分，惟該建物仍得修繕後復為使用，對全體共
      有人而言損害較小，顯較有利於全體共有人，故乙案堪稱
      公平妥適。
（二）關於47-18地號土地部分，上訴人主張之甲案將自己之部
      分分在南北二側即編號47-A、47-A1，不利於合併使用；
      被上訴人提出之乙案則將編號47-A2部分一整個區塊分給
      上訴人，使上訴人得以充分利用，此分割方法自較甲案為
      優。雖編號47-A2部分之土地上現有被上訴人庚○○之建
      物，惟該建物已老舊不堪，庚○○願拆除該部分之建物。
      另關於78-7地號土地部分，為求在該土地上通行多年之通
      道上預留6公尺寬之如乙案編號78-C6部分之私設道路，不
      得不將上訴人之部分分在編號78-C3及編號78-C8二個區塊
      上，此為配合私設道路之動線使然，且上訴人分得之區塊
      均得建築，編號78- C3部分亦得與編號47-A2部分合併使
      用，對上訴人並無任何不利可言。
（三）上訴人主張之甲案，捨棄在原共有人通行多年之巷道上預
      留私設道路，反而另行設置編號47-F、78-E部分之道路，
      此舉不僅須拆除被上訴人丁○○所有前揭領有使用執照之
      編號C6建物約莫三分之一，且被上訴人己○○全家賴以居
      住之前揭編號A7部分之建物亦將拆除殆盡，甲案共有人所
      有如附圖三著橘色物分之建物均須拆除。此外，被上訴人
      己○○分得之編號78-C部分呈尖角長條形，長度約45公尺
      ，北側之三角形高約21平方公尺、底約12平方公尺，面積
      約為120平方公尺，該三角形幾乎全為無法建築之畸零地
      ，對被上訴人己○○而言，不僅地上物被拆除殆盡，分得
      之土地約莫有三分之一強均為畸零地，不公平莫此為甚，
      是甲案自非適當公平。
三、被上訴人癸○○陳述略謂：被上訴人所有系爭七八之七地號
    土地應有部分核算之面積，扣除巷道應分攤之面積後，所餘
    分配之土地不多，希望能分配在同一區塊，以利管理使用，
    故贊成依上訴人所提出之甲案為分割。
參、得心證之理由：
一、按各共有人，得隨時請求分割共有物。共有物之分割方法不
    能協議決定者，法院得因任何共有人之聲請，命以原物分配
    於各共有人，民法第823條第1項、第824條第2項分別定有明
    文。本件上訴人主張附表一所示系爭土地，為兩造所共有，
    應有部分各如附表一所示；又系爭土地，並無因物之使用目
    的不能分割之情事，兩造亦未訂有不分割之協議，惟兩造就
    分割方法無法達成協議等情，已據其提出與所述相符之土地
    登記謄本、地籍圖謄本等件為證，且為被上訴人所不爭執，
    是上訴人之主張自堪信為真實。從而，上訴人依民法第824
    條第2項規定，訴請以判決分割系爭土地，以原物分配於各
    共有人，於法即無不合。
二、查，系爭第四七之一八及四七之三二地號土地西臨彰化縣二
    林鎮○○路；系爭四七之一八及七八之七地號土地上留有私
    設巷道，除供系爭四七之一八及七八之土七地號土地共有人
    出入通行使用，並供系爭七八之二○地號土地共有人及訴外
    同地段七八之二一地號土地使用人利用此私設道路對外通行
    至挖子路；又系爭四七之一八地號土地由北至南，分別有被
    上訴人庚○○之加強磚造房屋、鐵皮架造房屋，己○○之磚
    造房屋、水泥板造房屋，辛○○之鐵皮架造房屋、磚造房屋
    ，磚造公廳及丁○○領有使用執照之鐵皮架造房屋；七八之
    七地號土地上由北至南亦分別有被上訴人庚○○之加強磚造
    房屋，壬○○之磚造房屋，己○○之磚造房屋，乙○○之鋼
    骨造房屋（內置冷凍庫）及上訴人及水泥板造房屋等情，業
    經本院勘驗現場，制有勘驗筆錄並繪製現況圖附卷可參（見
    本院卷第77至79頁）；並有彰化縣二林地政事務所95年4月
    19日使用現況複丈成果圖可參（見本院卷第82頁）。又被上
    訴人庚○○、子○○、丁○○、己○○、壬○○、乙○○等
    希望保留彰化縣二林地政事務所95年4月19日土地複丈成果
    圖所示四七之一八地號土地上編號C2被上訴人庚○○所有加
    強磚造房屋、編號C6被上訴人丁○○於83年9月間經當時之
    全體共有人同意後所蓋之建物，及七八之七地號土地上編號
    A7被上訴人己○○將原有豬舍整修、裝潢之建物等情，此有
    被上訴人等於97年5月14日所提出之呈報狀附卷可參（見本
    院卷第80、81頁）。
三、按共有人因共有物分割之方法不能協議決定，而提起分割共
    有物之訴，應由法院斟酌共有物之性質、共有人之意願、全
    體共有人之利益、經濟效用等因素，秉持公平原則，而為適
    當之分配。本院審酌上訴人所主張之分割方案乙案即彰化縣
    本件上訴人所主張之分割方案甲案即彰化縣二林地政事務所
    97年5月22日土地複丈成果圖所示方案（下稱甲案）與被上
    訴人庚○○、子○○、丁○○、己○○、壬○○、乙○○所
    主張之分割方案乙案即彰化縣二林地政事務所97年7月31日
    複丈成果圖所示方案（下稱乙案），就系爭第七八之二０地
    號土地之分割方式均相同；並均於系爭四七之一八及七八之
    七地號土地上留有六公尺寬之巷道，供共有人通行至挖子路
    。惟乙案所示分割方法分割，以現有通道為基礎，預留道路
    以供通行，能使土地有效利用，對欲保留現有建物之共有人
    損害最小；且各共有人分得之土地，除被上訴人己○○及乙
    ○○於七八之七地號土地上分得之編號C1、C2面積較小且呈
    不規則外，其餘各共有人分得之土地均甚方正。而被上訴人
    己○○、庚○○為兄弟，被上訴人乙○○與壬○○為父子，
    被上訴人己○○、乙○○為避免被上訴人庚○○、壬○○所
    有如彰化縣二林地政事務所95年4月19日土地複丈成果圖編
    號A、A1之建物遭其他共有人拆除，而自願分得編號C1、C2
    之土地。至上訴人於第七八之七號土地上分得部分，雖分在
    編號78-C3及編號78-C8二個區塊上，此為利用現有通道為基
    礎而預留六公尺巷道所使然，上訴人分得之區塊並甚方正，
    且上訴人分得之編號78-C3土地並得與其於四七之一八地號
    土地上分得之臨挖子路之編號47-A2土地合併使用，而增加
    編號78-C3土地之效用與價值，對上訴人並無任何不利。復
    能兼顧共有人利益均等，符合土地利用的最大經濟價值，應
    屬適當。反之，如依上訴人所主張之甲案分割，上訴人於七
    八之七地號土地上所分得之編號78–A部分，地形最為方正
    ；惟該方案捨棄原共有人通行多年之私設道路，另行設置編
    號47-F、78-E部分之道路，對共有人使用土地現狀之破壞較
    鉅，難謂能兼顧共有人間之利益；且被上訴人己○○原有地
    上建物不僅將被拆除，其所分得之編號78-C部分，復呈尖角
    長條形，無法有效使用，顯失公平。本院審酌上情，認以乙
    案分割較稱適當公平。且主張依乙案分割者有被上訴人庚○
    ○、子○○、丁○○、己○○、壬○○、乙○○等六人，為
    多數共有人主張之分割方案，依乙案所示方法分割，自較符
    合大多數共有人之利益。
四、綜上所述，上訴人請求被上訴人己○○、子○○、庚○○應
    偕同就系爭四七之三二地號土地，向彰化縣二林地政事務所
    辦理土地面積更正為二五八平方公尺；為有理由。又被上訴
    人庚○○、子○○、丁○○、己○○、壬○○、乙○○等六
    人主張系爭土地，應依前述如附圖乙案所示方法分割，較為
    允當。原審所命分割方法，固無不當，惟因兩造於原審所主
    張之分割方案均已捨棄，並於本院提出如附圖甲、乙所示分
    割方案，故原審所命分割方法，已無法維持；爰由本院廢棄
    改判如主文第三項所示。
五、本件分割共有物，兩造間有不同意分割之意見，惟依當時之
    情況，係屬於防禦自己權利所必要之行為，故命兩造各按應
    有比例負擔訴訟費用，較為公允。
六、本件事證已臻明確，兩造其餘陳述與舉證，認於判決結果不
    生影響，無予逐一論述之必要，附此敘明。
七、據上論結，本件上訴為有理由，爰依民事訴訟法第450條、
    第78條、第81條第2款、第463條、第385條第1項前段，判決
    如主文。
中    華    民    國    97    年    9     月    30    日
                  民事第二庭    審判長法  官  邱森樟
                                      法  官  蔡秉宸
                                      法  官  翁芳靜
以上正本係照原本作成。
如對本判決上訴，須於收受判決送達後二十日內向本院提出上訴
書狀，其未表明上訴理由者，應於提出上訴後二十日內向本院提
出上訴理由書（須按他造人數附具繕本）。
上訴時應提出委任律師為訴訟代理人之委任狀。具有民事訴訟法
第四百六十六條之一第一項但書或第二項之情形為訴訟代理人者
，另應附具律師及格證書及釋明委任人與受任人有該條項所定關
係之釋明文書影本。
                                      書記官  陳桂芬
中    華    民    國    97    年    10    月    1     日
                                                      Ａ
附表一：
┌──┬────────┬───┬────────┐
│編號│地            號│共有人│應  有  部  分  │
├──┼────────┼───┼────────┤
│１  │挖子段78之20地號│壬○○│14872分之962    │
│    ├────────┼───┼────────┤
│    │                │丙○○│14872分之4707   │
│    │                ├───┼────────┤
│    │                │庚○○│14872分之4300   │
│    │                ├───┼────────┤
│    │                │丁○○│29744分之4903   │
│    │                ├───┼────────┤
│    │                │己○○│29744分之4903   │
├──┼────────┼───┼────────┤
│２  │挖子段78之7地號 │丙○○│1562分之812     │
│    ├────────┼───┼────────┤
│    │                │癸○○│1562分之168     │
│    │                ├───┼────────┤
│    │                │己○○│1562分之414     │
│    │                ├───┼────────┤
│    │                │乙○○│1562分之168     │
├──┼────────┼───┼────────┤
│３  │挖子段47之18地號│丙○○│4452分之1462    │
│    ├────────┼───┼────────┤
│    │                │庚○○│4452分之1376    │
│    │                ├───┼────────┤
│    │                │丁○○│438522分之78279 │
│    │                ├───┼────────┤
│    │                │辛○○│219261分之20175 │
│    │                ├───┼────────┤
│    │                │子○○│219261分之20175 │
├──┼────────┼───┼────────┤
│４  │挖子段47之32地號│丙○○│4452分之1462    │
│    ├────────┼───┼────────┤
│    │                │庚○○│4452分之525     │
│    │                ├───┼────────┤
│    │                │己○○│4452分之1581    │
│    │                ├───┼────────┤
│    │                │子○○│4452分之884     │
└──┴────────┴───┴────────┘
附表二：
┌──┬────┬──────────┐
│編號│ 共有人 │  訴訟費用負擔比例  │
├──┼────┼──────────┤
│１  │ 壬○○ │      1000分之34    │
├──┼────┼──────────┤
│２  │ 丙○○ │     1000分之369    │
├──┼────┼──────────┤
│３  │ 庚○○ │     1000分之213    │
├──┼────┼──────────┤
│４  │ 丁○○ │     1000分之119    │
├──┼────┼──────────┤
│５  │ 己○○ │     1000分之169    │
├──┼────┼──────────┤
│６  │ 癸○○ │      1000分之27    │
├──┼────┼──────────┤
│７  │ 乙○○ │      1000分之27    │
├──┼────┼──────────┤
│８  │ 辛○○ │      1000分之16    │
├──┼────┼──────────┤
│９  │ 子○○ │      1000分之26    │
└──┴────┴──────────┘


司法院資訊處製作；財團法人民間司法改革基金會備份。
